【裁判字號】    98,上訴,2194
【裁判日期】    981127
【裁判案由】    違反毒品危害防制條例
【裁判全文】
臺灣高等法院臺中分院刑事判決        98年度上訴字第2194號
上  訴  人
即  被  告  乙○○
上列上訴人因違反毒品危害防制條例案件，不服臺灣彰化地方法
院法院98年度訴字第1363號，中華民國98年9月8日第一審判決（
起訴案號：臺灣彰化地方法院檢察署98年度毒偵字第1401號），
提起上訴，本院判決如下：
    主  文
原判決撤銷。
乙○○施用第一級毒品，累犯，處有期徒刑陸月，如易科罰金，
以新臺幣壹仟元折算壹日。扣案之注射針筒壹支、塑膠袋肆只及
塑膠鏟管貳支，均沒收之。
    事  實
一、乙○○前於民國（下同）81年間，因違反肅清煙毒條例、違
    反麻醉藥品管理條例、妨害秩序、賭博罪等案件，經本院以
    82年度上訴字第1040號分別判處有期徒刑4年6月、1年、3月
    、罰金新台幣5000元確定（下稱第一案）；又於同年間因違
    反麻醉藥品管理條例，經本院以81年度上訴字第1596號判決
    判處有期徒刑3年2月確定（下稱第二案）；又於同年間，因
    贓物罪，經台灣彰化地方法院以81年度易字第2584號判決判
    處有期徒刑6月確定（下稱第三案），以上三案經本院以82
    年度聲字第714號裁定，定應執行有期徒刑8年7月、罰金新
    台幣5000元確定，於85年2月17日因縮短刑期假釋付保護管
    束出監；惟於假釋期間，再因違反肅清煙毒條例案件，經本
    院以85年度上訴字第2059號判決判處有期徒刑3年4月確定（
    下稱第四案）；又因違反肅清煙毒條例、違反麻醉藥品管理
    條例、贓物等罪，經台灣彰化地方法院以86年度易緝字第21
    號判決判處有期徒刑3年6月、6月、4月，並定應執行有期徒
    刑4年確定（下稱第五案），並與前案經撤銷假釋之殘刑5年
    3月29日接續執行，於93年12月3日因縮短刑期假釋出監。後
    又經撤銷假釋，應執行殘刑有期徒刑4年1月9日，嗣因中華
    民國96年罪犯減刑條例公佈施行，再經台灣彰化地方法院以
    96年度聲減字第988號裁定，上述第一案之違反肅清煙毒條
    例、違反麻醉藥品管理條例、妨害秩序經減刑為有期徒刑2
    年3月、6月、1月15日；第三案減刑為有期徒刑3月，並與不
    得減刑之第二案定應執行有期徒刑6年；又上述第五案經減
    刑為有期徒刑1年9月、3月、2月，定應執行有期徒刑1年10
    月確定，業於96年7月16日因徒刑期滿執行完畢出監。其另
    於94年間，因施用毒品案件，經台灣彰化地方法院以94年度
    毒聲字第251號裁定送觀察、勒戒後，認有繼續施用毒品傾
    向，再經台灣彰化地方法院以94年度毒聲字第382號裁定送
    強制戒治，於95年6月12日執行完畢，並經臺灣彰化地方法
    院檢察署檢察官以95年度毒偵字第68號為不起訴處分確定。
二、詎乙○○仍不知悔改，復基於施用第一級毒品海洛因之犯意
    ，於98年6月18日上午7時許，在其位於彰化縣鹿港鎮東崎里
    18鄰打鐵巷21號住處內，以將第一級毒品海洛因摻水稀釋後
    置入注射針筒，再持以注射身體之方式，施用第一級毒品海
    洛因1次。嗣於98年6月18日上午7時10分許，在前揭住處為
    警持搜索票搜索查獲，並當場扣得注射針筒1支、塑膠袋4只
    、塑膠鏟管2支等物，並經採集其尿液送檢，結果呈嗎啡、
    可待因陽性反應，始查知上情。乙○○於警詢及偵查中，供
    出其毒品來源係由丙○○（經台灣彰化地方法院檢察署檢察
    官偵查後起訴在案）所販售提供，因而查獲丙○○販賣第一
    級毒品海洛因之犯行。
三、案經彰化縣警察局鹿港分局報請臺灣彰化地方法院檢察署檢
    察官偵查起訴。
    理  由
一、上揭施用第一毒品海洛因之事實，業據上訴人即被告乙○○
    （下稱被告）迭於警詢、偵訊、原審及本院均坦承不諱，且
    其於98年6月18日為警查獲時所採取之尿液，經送鑑驗結果
    ，確呈嗎啡、可待因陽性反應，此有彰化縣警察局鹿港分局
    委託檢驗尿液代號與真實姓名對照表、應受尿液檢驗人尿液
    檢體採集送驗紀錄表及詮昕科技股份有限公司98年7月3日報
    告編號00000000號濫用藥物尿液檢驗報告各1紙附卷可稽，
    復有扣案之注射針筒1支、塑膠袋4只、塑膠鏟管2支等物可
    資佐證，應認被告之自白確與事實相符，堪以採信。再者，
    事實欄所載被告前因施用毒品案件，經送觀察、勒戒及強制
    戒治之紀錄，有臺灣高等法院被告前案紀錄表及臺灣高等法
    院在監在押全國紀錄表各1份附卷可按。被告於強制戒治執
    行完畢釋放後，5年內再犯毒品危害防制條例第10條第1項之
    罪，本件事證明確，被告上開犯行洵堪認定，應依法論科。
二、核被告乙○○所為，係犯毒品危害防制條例第10條第1項之
    施用第一級毒品罪。被告於施用前持有第一級毒品海洛因之
    低度行為，為施用之高度行為所吸收，不另論罪。又被告有
    事實欄所載科處有期徒刑及執行完畢紀錄，有臺灣彰化地方
    法院檢察署刑案資料查註紀錄表、臺灣高等法院被告前案紀
    錄表各1份在卷可稽，茲被告於5年內以故意再犯本件有期徒
    刑以上之罪，為累犯，應依刑法第47條第1項之規定，加重
    其刑。再按毒品危害防制條例第4條第1項、第17條，均經總
    統於98年5月20日公布修正。本次公布僅修正部分條文，非
    屬毒品危害防制條例「全部條文」之公布修正，參照同條例
    第24條曾於97年4月30日公布修正，係依中央法規標準法第
    13條規定，自公布之日起算至第3日起發生效力；而本次修
    正之立法審查階段，亦未就毒品危害防制條例第36條規定，
    併予審查，顯然已排除該條規定對修正條文之拘束，故本修
    正增訂條文，應自98年5月22日起發生效力。修正後毒品危
    害防制條例第17條第1項規定之立法用意，旨在鼓勵被告供
    出其所販賣毒品之來源，以追出其前手或共犯，清除毒品之
    氾濫。而所謂「查獲」並無特定之法律意義，與一般社會通
    稱之「破案」相當，足見立法者無意將可獲減刑之情形，嚴
    格解釋為以其來源之前手遭檢察官起訴，甚至獲有罪之判決
    確定為限，反倒有意將減刑之裁量權賦予審理之法院依個案
    審酌，故若因被告提供之線索，逮捕本案來源之正犯或共犯
    ，即應獲邀前開減刑之寬典（最高法院95年度臺上字第489
    號判決參照）。本件被告乙○○因前揭施用第一級毒品海洛
    因犯行為警查獲後，於警詢、偵訊時供述其毒品來源為「丙
    ○○」，並提供「丙○○」之聯絡電話（見警局卷第1至3頁
    ；偵查卷第7、8頁）；復經本院向彰化縣警察局鹿港分局查
    詢本案毒品上手偵辦結果，經該局回函檢送之丙○○刑事案
    件報告書意旨略以：「犯罪嫌疑人丙○○將地一、二級毒品
    以新臺幣500元至5000元不等之價格，供售給施用嫌疑人乙
    ○○等人，並全案已移由臺灣彰化地方法院檢察署偵辦」等
    情，有該局98年10月21日鹿警分偵字第0980021609號函檢送
    之刑事案件報告書在卷可參（見本院卷第33至37頁）；又經
    本院向臺灣彰化地方法院檢察署函查丙○○販毒案是否已偵
    查終結，亦經該署回覆丙○○販毒案業經檢察官起訴，有該
    署98年11月9日彰檢文義98偵555 9字第48097號函檢送之起
    訴書在卷可參（見本院卷第38頁、第51至64頁）。足認因被
    告乙○○供述毒品來源，因而破獲上手「丙○○」販賣毒品
    之犯行，就被告乙○○上開施用第一級毒品之行為，自應依
    修正後毒品危害防制條例第17條第1項規定減輕其刑，並與
    前開應加重之部分，依法先加重其刑後減輕之。
四、原審對被告論罪科刑，固非無見，惟查：毒品危害防制條例
    第17條第1項已於98年5月20日修正公布，並於同月23日施行
    ，被告乙○○供出毒品來源，因而查獲丙○○販毒案，依98
    年5月20日修正後之毒品危害防制條例第17條第1項之規定，
    減輕或免除其刑，原審疏未為查明，並減輕其刑，亦有未洽
    。被告上訴執此指摘原判決不當，為有理由，原判決既有上
    述可議之處，自無可維持，應由本院將原判決撤銷改判。爰
    審酌被告前即有施用毒品之前科，且曾因施用毒品而送強制
    戒治，仍未能戒除毒癮，竟再度施用毒品戕害自身健康，及
    其犯罪之動機、目的、所生危害及犯罪後尚知坦承犯行，態
    度良好等一切情狀，量處如主文第2項所示之刑，並諭知易
    科罰金之折算標準。扣案之注射針筒1支、塑膠袋4只、塑膠
    鏟管2支等物，係屬被告所有，且供施用第一級毒品海洛因
    所用之器具，業據被告供承在卷，爰依刑法第38條第1項第2
    款規定，沒收之。
據上論斷，應依刑事訴訟法第369條第1項前段、第364條、第299
條第1項前段，毒品危害防制條例第10條第1項、第17條第1項，
刑法第11條前段、第47條第1項、第41條第1項、第38條第1項第2
款，判決如主文。
本案經檢察官甲○○到庭執行職務。
中    華    民    國    98    年    11    月    27    日
            刑事第七庭   審判長 法  官 林  榮  龍
                                法  官 李  秋  娟
                                法  官 江  錫  麟
以上正本證明與原本無異。
如不服本判決應於收受送達後十日內向本院提出上訴書狀，其未
敘述上訴理由者，並得於提起上訴後十日內向本院補提理由書（
均須按他造當事人之人數附繕本）「切勿逕送上級法院」。
                                書記官 鄧  智  惠
中    華    民    國    98    年    11    月    27    日
附錄本案論罪科刑法條：
毒品危害防制條例第10條：
  施用第一級毒品者，處6月以上5年以下有期徒刑。
  施用第二級毒品者，處3年以下有期徒刑。


司法院資訊處製作；財團法人民間司法改革基金會備份。
